【裁判字號】    99,毒抗,50
【裁判日期】    990510
【裁判案由】    聲請觀察勒戒
【裁判全文】
臺灣高等法院高雄分院刑事裁定          99年度毒抗字第50號
抗  告  人
即  被  告  甲○○
上列抗告人因觀察勒戒處分案件，不服臺灣高雄地方法院中華民
國99年3 月31日駁回抗告之裁定（99年度審毒聲字第269 號），
提起抗告，本院裁定如左：
    主  文
原裁定撤銷，發回臺灣高雄地方法院。
    理  由
一、抗告意旨略以；抗告人甲○○應受送達之原審99年度審毒聲
    字第269 號裁定正本，雖由其妹婿黃宏發以同居人之身分於
    99年3 月19日代為受領，惟黃宏發並非抗告人之同居人，二
    人之戶籍亦未設於同處，且其亦並未將上開裁定正本直接交
    予抗告人，抗告人於99年3 月24日才得知此裁定，隨即於3
    月25日提出抗告，竟遭原審駁回，然原審送達判決並不合法
    ，原裁定認定抗告人業已收受判決，因而以逾期抗告駁回為
    由，有所不當，為此提起抗告，並請求不要將抗告人送觀察
    勒戒等語。
二、原裁定以：上開觀察勒戒處分案件裁定正本，係於民國99年
    3 月19日送達於抗告人之住所，並由抗告人之姊夫（抗告人
    指稱為「妹婿」）黃宏發代為受領，有原審送達證書一紙足
    憑( 見原審卷第18頁) ，則揆諸上開之說明，上開裁定既係
    交由抗告人之同居人收受，其簽收該訴訟文書之效力，自與
    送達於抗告人本人收受相同，該同居人已否轉交，何時轉交
    ，均非所問。從而，原審上開裁定既已於99年3 月19日合法
    送達，抗告人之抗告期間，應自合法送達之翌日（20日）起
    算，且無須加計在途期間，則抗告人之抗告最遲應於同年3
    月24日向法院提出，乃其竟於同年3 月26日始向原審提出，
    已逾5 日抗告之不變期間，且其遲誤係可歸責於其自己之過
    失至明，本件抗告業已逾期因而駁回抗告等語。
三、查刑事訴訟法規定抗告期間為5 日，並自送達裁定後起算。
    所稱「抗告期間」之計算始日，必須裁定正本之送達符合法
    定程式，即送達合法，為其前提條件；倘若裁定正本之送達
    不合法，除應受送達人實際收受送達日期可以確定者外，其
    「裁定期間」之始日，既無從判定，訴訟當事人所提出之抗
    告，自無逾期或遲誤之可言。又刑事訴訟文書之送達，除刑
    事訴訟法有特別規定外，準用民事訴訟法之規定，刑事訴訟
    法第62條定有明文。而送達於住居所、事務所或營業所不獲
    會晤應受送達人者，得將文書付與有辨別事理能力之同居人
    或受僱人，民事訴訟法第137 條前段亦著有規定；此項規定
    依刑事訴訟法第62條規定於刑事訴訟程序，亦在準用之列。
    至所稱之「同居人」云者，雖不必有親屬關係，亦毋庸嚴格
    解釋為須以永久共同生活為目的而同居一家；然必係與應受
    送達人居住在一處，且繼續的為共同生活者，方為相當。核
    閱卷內資料，原審裁定正本於99年3 月19日送達於高雄市楠
    梓區○○○路149 巷31號，固經抗告人之姐夫楊宏發以「同
    居人」身分，簽收該送達文書；但抗告人否認與楊宏發屬於
    同居人之關係而否認楊宏發有為其收受裁定正本之權能；則
    抗告人是否與楊宏發居住在一處，且為繼續共同生活之「同
    居人」，楊宏發有無適法收受判決正本之權能，均待查明。
    觀高雄市○○區○○里○○○ 鄰○○○路149 巷31號之全戶戶
    籍謄本資料，其上僅有陳康梅蘭與甲○○設籍，此有本院查
    詢之法務部戶役政連結作業系統資料在卷足考，則抗告人稱
    楊宏發並非其同居人等語，似非無據，本案仍有傳喚相關人
    證到庭敘明，始能明白實情為何。抗告人第二審「抗告期間
    」之始日，究為何時，仍無從判定。原法院遽以抗告人遲誤
    抗告期間為由，裁定駁回其第二審之抗告，殊非適法。抗告
    意旨指摘原裁定違法，非無理由，應認原裁定有撤銷之原因
    （最高法院92年度台抗字第287 號裁定意旨參照），爰發回
    原審法院詳為調查，更為適當之裁定。
據上論斷，依刑事訴訟法第413 條前段，裁定如主文。
中    華    民    國    99    年    5     月    10    日
                  刑事第六庭    審判長法  官  王憲義
                                      法  官  邱永貴
                                      法  官  簡志瑩
以上正本證明與原本無異。
不得再抗告。
中    華    民    國    99    年    5     月    10    日
                                      書記官  吳新貞

司法院資訊處製作；財團法人民間司法改革基金會備份。
